臺灣臺中地方法院民事判決
111年度家簡字第13號
原      告  陳奕云  



訴訟代理人  李佑均律師
被      告  賴荷梵  
訴訟代理人  林堡欽律師
複代理人    謝念廷律師
上列當事人間請求損害賠償事件，於民國111年11月21日言詞辯
論終結，本院判決如下：
    主        文
一、被告應給付原告新臺幣伍萬元，及自民國111年6月2日起至
    清償日止，按週年利率百分之五計算之利息。
二、原告其餘之訴駁回。
三、訴訟費用由被告負擔六分之一，餘由原告負擔。
四、本判決原告勝訴部分得假執行，但被告如以新臺幣伍萬元為
    原告預供擔保，得免為假執行。
    事實及理由
一、原告起訴主張：兩造原為交往多年之男女朋友，長期共同合
    作經營保險團隊，被告於民國110年1月17日向原告求婚，原
    告應允之，兩造已成立婚約。詎料，被告因嫖妓及與訴外人
    黃孳茗過從甚密遭原告發現，導致110年5月間兩造關係破裂
    而分居。原告又於110年4月獲悉被告竟將黃孳茗引進伊所任
    職之公司，經原告於110年6月21日質問後，被告竟直接提出
    分手，並持續與黃孳茗有曖昧互動，導致兩造關係於110年1
    0月正式決裂，兩造婚姻顯無履行之可能。兩造自高中認識
    至訂婚已交往近13年餘，原告耗盡青春，滿心喜悅準備與被
    告結婚，詎被告無故違反婚約，致原告期待與被告共結連理
    之希望落空，更須面對親友詢問，令原告顏面盡失並承受巨
    大之精神壓力，爰依民法第978條、第979條第1項規定，請
    求被告賠償精神慰撫金新臺幣（下同）30萬元。並聲明：被
    告應給付原告30萬元，及自民事起訴狀送達翌日起至清償日
    止，按年息百分之五計算之利息。 
二、被告則以：
  ㈠原告固主張110年6月21日經原告質問後，被告竟直接提分手
    等語，並主張兩造婚約係因被告提出分手而無以履行，惟觀
    之原告所提110年6月21日對話紀錄，原告於該日上午10時許
    傳送「我們也不用再聯絡了」、「我們就是分手了」、「如
    果你想分手可以直接說」、「所以我們就是不可能了」等訊
    息予被告，足見兩造男女交往關係結束，暨婚約之無法履行
    ，係因原告基於個人意願而選擇結束婚約關係，被告則為成
    全原告之選擇，並非被告拒不履行婚約，原告依民法第978
    條、第979條第1項請求損害賠償，為無理由。
  ㈡況且，原告依民法第第979條第1項請求分財產上損害賠償，
    其成立要件需有民法第978條所定之情狀外，尚需原告對婚
    約之違反並無過失。而被告於保險經紀公司擔任主管，增加
    人員加入經營團隊乃為職責所載，原告明知此情，卻不滿被
    告增員對象，對被告百般解釋不予理會，致雙方分手及解除
    婚約，則原告對婚約無法履行，難謂無過失。
  ㈢兩造固自高中時期即認識並交往，惟依原告所述，兩造至110
    年1月17日方成立系爭婚約，於成立系爭婚約前之多年交往
    ，乃屬二人心甘情願，且該期間未受婚約拘束，縱令原告於
    本案可請求慰撫金，仍不得將系爭婚約成立前之單純男女朋
    友交往納入本件審酌之情狀。又系爭婚約之成立乃兩造於西
    餐廳之簡單儀式，兩造分手之際，猶無辦理結婚之實質具體
    準備籌劃，更無發喜帖、邀請函之公眾周知情狀，諒無原告
    所稱單獨面對廣大親友詢問、顏面盡失之情形，職是，縱令
    原告得請求慰撫金者，其請求之金額實屬過高。
  ㈣並聲明：1.原告之訴駁回。2.如受不利判決，請准供擔保免
    為假執行。
三、法院之判斷：
　㈠按婚約當事人之一方，有下列情形之一者，他方得解除婚約
    ：一、婚約訂定後，再與他人訂定婚約或結婚。二、故違結
    婚期約。三、生死不明已滿一年。四、有重大不治之病。五
    、婚約訂定後與他人合意性交。六、婚約訂定後受徒刑之宣
    告。七、有其他重大事由。依前項規定解除婚約者，如事實
    上不能向他方為解除之意思表示時，無須為意思表示，自得
    為解除時起，不受婚約之拘束。婚約當事人之一方，無第97
    6條之理由而違反婚約者，對於他方因此所受之損害，應負
    賠償之責。前條情形，雖非財產上之損害，受害人亦得請求
    賠償相當之金額。但以受害人無過失者為限。民法第976條
    、第978條、第979條第1項分別定有明文。
　㈡原告主張兩造為交往多年之男女朋友，被告於110年1月17日
    向原告求婚，兩造於是日成立婚約，迄今兩造仍未辦理結婚
    登記之事實，有兩造臉書貼文（補卷第21至23頁）、個人戶
    籍資料查詢結果表（補卷第49頁）為證，並為被告所不爭執
    ，原告此部分主張堪信為真實。
　㈢原告主張被告因嫖妓及與訴外人過從甚密遭原告發現，導致
    兩造於110年5月間分居，被告更於110年6月21日經原告質問
    後提出分手，兩造關係於110年10月正式決裂，被告未有符
    民法第976條之事由而違反婚約之情，業據提出兩造LINE對
    話紀錄（補卷第25至28頁）為證。被告則辯稱：兩造婚約係
    基於原告意願選擇結束，被告則成全原告之選擇，兩造係合
    意解除婚約，故原告依民法第978條、第979條第1項請求損
    害賠償，為無理由等語。經查：
　1.觀之原告所提上開對話紀錄，原告於110年6月21日因認被告
    與訴外人過從甚密等感情問題質問被告，原告固曾傳送「我
    們也不用再聯絡了」、「我們就是分手了」、「如果你想分
    手可以直接說」等訊息予被告；然被告傳送「對不起我沒尊
    重你」、「妳很好是我很爛」、「我們分手吧」、「這中間
    發生了買春獲釋妳認為我有小三，坦白說一直在身邊的罪惡
    感愧疚感，也讓我覺得我很爛，應該離妳遠一點」等訊息，
    即被告向原告表示抱歉並提出分手後；原告復傳送「為什麼
    你不愛我了嗎？」、「可是我很愛你」、「為什麼我們不能
    一起努力」等訊息予原告，而男女朋友間於爭吵時或有如分
    手等較為情緒性之用詞，此為社會上所常見，且被告表示欲
    分手後，原告旋即欲挽回被告，依前揭對話內容，尚無從認
    原告即有解除兩造婚約之意思。
　2.又婚約雖不得請求強迫履行，而解除婚約，仍非有民法第97
    6條第1項所列情形之一，不得為之（最高法院33年上字第39
    71號判例意旨參照），可知被告欲解除婚約，必以原告有民
    法第976條第1項所列情形之一，始得為之，不得逕以意思表
    示解除婚約，被告雖辯稱兩造係合意解除婚約（即被告方亦
    解除婚約），然依卷內事證，並無從認原告有民法第976條
    第1項所列情形之一，是依上開說明，被告自不得逕以意思
    表示解除婚約。佐以被告亦曾對原告表明分手，並提昇言及
    自己「這中間發生了買春，或是妳認為我有小三，……也讓我
    覺得我很爛，應該離妳遠一點。」等語，有兩造對話訊息可
    佐，可認被告已無意遵守婚約，且屬有過失之一方，原告則
    無可歸責之事由。本件被告對無民法第976條第1項所列各款
    情形之原告不與之結婚時，被告即成為無理由之婚約違反者
    ，原告自得依民法第978條、第979條第1項之規定，請求被
    告違反婚約之損害賠償。
　3.原告主張因被告無故違反婚約，致其期待與被告共結連理之
    希望落空，並承受巨大精神壓力，請求被告賠償非財產上損
    害即精神慰撫金30萬元等語，被告則辯稱請求數額過高云云
    。經查，兩造於110年1月訂立婚約，並均將訂立婚約之事上
    傳網路，有前揭兩造臉書貼文可佐，則兩造親友均得已知悉
    訂婚之情事，而被告已無意遵守婚約，業如前述，衡以男女
    雙方締結婚約，自係期待日後能結成連理，如因一方當事人
    之過失致生解除婚約之事由，他方自會受有精神上相當之痛
    苦，甚至可能造成日後再次建立親密關係上之恐懼與障礙。
    參以兩造係大學畢業，現均擔任保險經紀人，於110年度之
    給付總額均為100萬元初，被告持有不動產逾30筆，依公告
    現值(而非市值)已逾2千多萬元，另有負債2千多萬等情，業
    據兩造陳明在卷，有兩造稅務電子閘門財產所得調件明細表
    在卷可考（家簡卷第49、55、62頁)。本院綜酌兩造自110年
    1月訂婚，原告因婚約未能履行所受精神痛苦程度、兩造之
    身分、地位、交往時間、財產狀況等一切情狀，認原告請求
    慰撫金300,000元，核屬過高，應以主文第1項所示數額為適
    當。從而，原告依民法第978條、第979條第1項之規定，請
    求被告應給付如主文第1項所示金額，及自起訴狀繕本送達
    翌日起算，按週年利率百分之5計算之利息，為有理由，應
    予准許，逾此部分之請求，則屬無據，應予駁回。
　㈣本判決所命給付未逾50萬元，依民事訴訟法第389條第1項第5
    款規定，應依職權宣告假執行，併按同法第392條第2項依職
    權宣告被告得預供擔保而免為假執行，爰諭知如主文第四項
    所示。
四、本件事證已經明確，兩造其餘攻擊防禦方法並所舉證據，經
    本院斟酌後，認與判決結果不生影響，爰不一一論列，附此
    敘明。
五、據上論結，本件原告之訴，為一部有理由，一部無理由，依
    家事事件法第51條，民事訴訟法第79條，判決如主文。　　
中　　華　　民　　國　　111 　年　　12　　月　　5 　　日
                  家事法庭    法　官  黃家慧
以上為正本係照原本作成。
如不服本判決，應於送達後20日內，向本院提出上訴狀並表明上
訴理由，如於本判決宣示後送達前提起上訴者，應於判決送達後
20日內補提上訴理由書（須附繕本）。如委任律師提起上訴者，
應一併繳納上訴審裁判費。
中　　華　　民　　國　　111 　年　　12　　月　　5 　　日
                              書記官  孫超凡